臺灣高等法院高雄分院刑事裁定
110年度交聲再更一字第1號
再審聲請人  
即受判決人  王興土



代  理  人  陳純青律師
輔  佐  人  鄞瑞美


上列聲請人因公共危險等罪案件，對於本院108年度再字第1號中
華民國109 年5 月28日確定判決（原審案號：臺灣屏東地方法院
105 年度交訴字第22號；起訴案號：臺灣屏東地方檢察署105 年
度偵字第341 號），聲請再審，經最高法院以110年度台抗字第1
647號裁定就關於肇事致人傷害逃逸部分撤銷發回，本院裁定如
下：
    主  文
再審及停止執行之聲請均駁回。
    理  由
一、本件聲請意旨如附件「刑事聲請再審暨停止執行狀」暨補充
    理由狀所載。
二、按再審制度係為發現確實之事實真相，以實現公平正義，而
    於案件判決確定後，另設之特別救濟管道，重在糾正原確定
    判決事實認定之錯誤，惟確定判決因生既判力進而有執行力
    ，自當有嚴格條件限制。是有罪判決確定後，為受判決人利
    益聲請再審，必其聲請理由合於刑事訴訟法第420條第1項各
    款所定情形之一，或第421條有足生影響於判決之重要證據
    漏未審酌者，始准許之。次按有罪之判決確定後，因發現新
    事實或新證據，單獨或與先前之證據綜合判斷，足認受有罪
    判決之人應受無罪、免訴、免刑或輕於原判決所認罪名之判
    決者，為受判決人之利益，得聲請再審；第1項第6款之新事
    實或新證據，指判決確定前已存在或成立而未及調查斟酌，
    及判決確定後始存在或成立之事實、證據，刑事訴訟法第42
    0條第1項第6款、第3項分別定有明文。準此，所謂「新事實
    」或「新證據」，須具有未判斷資料性之「新規性」，舉凡
    法院未經發現而不及調查審酌，不論該事實或證據之成立或
    存在，係在判決確定之前或之後，就其實質之證據價值未曾
    予評價者而言。如受判決人提出之事實或證據，業經法院在
    審判程序中為調查、辯論，無論最終在原確定判決中本於自
    由心證論述其取捨判斷之理由；抑或捨棄不採卻未敘明其捨
    棄理由之情事，均非未及調查斟酌之情形。通過新規性之審
    查後，尚須審查證據之「顯著性」，此重在證據之證明力，
    由法院就該新事實或新證據，不論係單獨或與先前之證據綜
    合判斷，須使再審法院對原確定判決認定之事實產生合理懷
    疑，並認足以動搖原確定判決而為有利受判決人之蓋然性存
    在。而該等事實或證據是否足使再審法院合理相信足以動搖
    原有罪之確定判決，而開啟再審程式，當受客觀存在的經驗
    法則、論理法則所支配，並非聲請人任憑主觀、片面自作主
    張，就已完足。如聲請再審之理由僅係對原確定判決之認定
    事實再行爭辯，或對原確定判決採證認事職權之適法行使，
    任意指摘，或對法院依職權取捨證據持相異評價，縱法院審
    酌上開證據，仍無法動搖原確定判決之結果者，亦不符合此
    條款所定提起再審之要件（最高法院109年度台抗字第401號
    裁定意旨參照）。再按刑事訴訟法第420條第1項第6款規定
    ：有罪判決確定後，因發現新事實或新證據，單獨或與先前
    之證據綜合判斷，足認受有罪判決之人應受無罪、免訴、免
    刑或輕於原判決所認罪名之判決者，為受判決人之利益，得
    聲請再審。同條第3項增訂：第1項第6款之新事實或新證據
    ，指判決確定前已存在或成立而未及調查斟酌，及判決確定
    後始存在或成立之事實、證據。因此，舉凡法院未經發現而
    不及調查審酌者，不論該證據之成立或存在，係在判決確定
    之前或之後，甚且法院已發現之證據，但就其實質之證據價
    值未加以判斷者，均具有新規性，大幅放寬聲請再審新證據
    之範圍。至同法第421條所稱「重要證據漏未審酌」，係指
    重要證據業已提出，或已發現而未予調查，或雖調查但未就
    調查之結果予以判斷並定取捨而言；末按，法院認為無再審
    理由，以裁定駁回後，不得更以同一原因聲請再審，刑事訴
    法第434條第3項、第1項定有明文。所謂「同一原因」，係
    指同一事實之原因而言；是否為同一事實之原因，應就重行
    聲請再審之事由及其提出之證據方法，與已經實體上裁定駁
    回之先前聲請，是否完全相同，予以判斷；若前後2次聲請
    再審的原因事實及其所提出之證據方法，均相一致者，即屬
    同一事實之原因，自不許其更以同一原因聲請再審（最高法
    院108年度台抗字第1437號、109年度台抗字第266號裁定意
    旨參照）。
三、經查:
㈠、本件聲請人據以聲請再審之本院第二審確定判決，即本院108
    年度再字第1號確定判決（下稱原確定判決）公共危險等案
    件，認聲請人所犯係修正前刑法第284條第1項前段之過失傷
    害罪及刑法第185條之4之肇事致人傷害逃逸罪。因聲請人於
    110年7月14日就原確定判決聲請再審，本院於110年8月11日
    以110年度交聲再字第4號裁定駁回再審及停止執行之聲請（
    下稱前再審案件），嗣聲請人提起抗告後，最高法院於110
    年10月21日以110年度台抗字第1647號刑事裁定，僅就前再
    審案件關於肇事致人傷害逃逸部分撤銷發回本院更為裁定；
    至原確定判決關於過失傷害部分，最高法院則敘明該部分業
    經第一、二審均論以108年5月29日修正、同月31日生效前刑
    法第284條第1項前段之過失傷害罪刑，核屬刑事訴訟法第37
    6條第1項第1款不得上訴於第三審法院之案件，聲請人雖就
    此部分併聲請再審，惟既經本院前再審案件裁定駁回，聲請
    人猶就此部分提起抗告，自非適法，應予駁回。從而，本院
    僅就聲請人肇事致人傷害逃逸聲請再審部分更為裁定，合先
    敘明。
㈡、原確定判決認定聲請人有其事實欄所載之肇事致人傷害逃逸
    犯行，係依憑聲請人於交通事故談話紀錄表中供承：伊至事
    故地點，前方中山路方向有車流在行進，伊沒有注意對方這
    兩台機車（指林筱棻、潘群政所騎乘機車），因沒有注意才
    沒有採取反應及措施等語；證人即告訴人林筱棻及潘群政等
    2人、證人即加油站站長黃玉喜、承辦員警陳賢輝暨鑑定證
    人黃國平之證詞；並參酌卷內診斷證明書、事故現場圖、道
    路交通事故調查報告表㈠㈡、道路交通事故初步分析研判表、
    屏東縣政府警察局屏東分局道路交通事故照片黏貼紀錄表、
    第一審法院民事庭勘驗筆錄及監視器錄影翻拍照片，暨交通
    部公路總局屏澎區車輛行車事故鑑定委員會、交通部公路總
    局屏澎區車輛行車事故鑑定覆議委員會、財團法人成大研究
    發展基金會（下稱成大基金會）之鑑定報告等證據資料，並
    敘明聲請人否認犯罪之辯解及聲請人及其辯護人認行車事故
    鑑定、覆議意見暨成大基金會鑑定報告所依據之基本事實係
    遭告訴人林筱棻、潘群政誤導、本件肇事道路滑刮痕、肇事
    地點、林筱棻、潘群政倒地之機車是經他人對調位置後才拍
    照，現場已經被變造、告訴人等人車禍事故發生與伊無關等
    意見何以不足採信，暨就有關加油站之監視錄影畫面部分及
    臺灣屏東地方法院（下稱屏東地院）107年度簡上字第29號
    民事判決駁回告訴人林筱棻損害賠償之請求，說明無從經由
    加油站之監視錄影畫面取得證據資料作為判斷之原因及該院
    民事庭其所持之法律見解，不能拘束本院、告訴人主觀上如
    何有駕車肇事致人受傷而逃逸之犯意等節，復逐一指駁，列
    敘其如何依憑相關證據資料，認定聲請人確有如原確定判決
    事實所載肇事致人傷害逃逸犯行等情，詳敘其認定事實所憑
    之證據及得心證之理由（詳見確定判決理由欄貳㈡、㈢），
    所為論斷說明，俱有卷內訴訟資料可資覆按。
㈢、聲請人雖以前揭聲請狀暨補充書狀所載理由主張，並提出⑴本
    件交通事故照片2張（編號2及18，警卷第16頁及24頁）；⑵
    屏東地院107年度簡上字第29號事件卷〔下稱民事二審卷〕內
    法官勘驗筆錄相片（安全島拍攝角度一編號1至7，該卷㈡第1
    9至27頁）；⑶104年6月之加油站出口處即中山路路段GOOGLE
    街景圖、加油站GOOGLE街景圖相片、加油站加油島台GOOGLE
    街景圖相片（自GOOGLE網路搜尋列印提出）；⑷加油站口監
    視器畫面翻拍相片（屏東地院105年度交訴字第22號〔下稱原
    審卷〕卷第91頁）；⑸民事二審卷內107年10月17日法官勘驗
    筆錄相片編號1至8（加油站監視器拍攝角度民事二審卷53至
    65頁）等作為新證據，聲請人及其代理人並稱:被害人從警
    詢開始之陳述就不實在。聲請人與被害人發生碰撞，被害人
    是自己摔倒的，與聲請人沒有關係，聲請人就本件交通事故
    沒有肇事逃逸之罪責等語（見本卷第64頁）。惟聲請人所提
    出之交通事故照片、民事二審卷內107年10月17日有關加油
    站監視器拍攝角度之法官勘驗筆錄相片等節，已據原確定判
    決於其理由欄㈡⒈⒊中詳予審酌；又民事二審卷內有關安全島
    拍攝角度之法官勘驗筆錄相片、加油站口監視器畫面翻拍相
    片1張，則原皆已俱在原確定判決之卷證內，並經審判長依
    法提示並告以要旨在卷（見原確定判決卷二第20、136至155
    頁），況所謂「加油站口監視器畫面翻拍相片」1張，實無
    任何與本院相關之內容，而本件案發時之加油站監視錄影畫
    面，因錄影檔案已經壞掉無法重現，原確定判決亦已於其理
    由欄㈡⒉敘明如前述；至民事二審卷內有關安全島拍攝角度
    之法官勘驗筆錄相片，本院亦依刑事訴訟法第429條之3第1
    項之旨調取該案卷，經核係屏東地院民事二審法官現場勘驗
    ，從安全島之方向攝向加油站及以加油站監視器拍攝角度以
    明聲請人與告訴人等主張碰撞情形之現場模擬照片（見該卷
    二第35至64頁），然則原確定判決就此部分皆已於其理由欄
    ㈡⒊至⒏逐一列述，復敘明屏東地院民事二審法官顯有未進一
    步查明本案事故地點，係在聲請人自本案加油站出口右轉約
    15公尺至上開汽車保養廠前等諸節，從而可知，上開證據均
    係經原確定判決實質判斷其等證據價值，縱原確定判決有捨
    棄不採卻未敘明其捨棄理由之情事，揆諸首開說明，要難謂
    屬未及調查斟酌之情形。聲請人猶執原確定判決已說明論斷
    之事項及調查評價、判斷之證據，徒憑己見再事爭執而否認
    犯行，自難認與刑事訴訟法第420條第1項第6款之再審要件
    相合。
㈣、至聲請意旨所提出所謂104年6月之加油站出口處即中山路路
    段GOOGLE街景圖、加油站GOOGLE街景圖及加油站加油島台GO
    OGLE街景圖等相片（自GOOGLE網路搜尋列印提出，即聲請狀
    再證1-3、2-3、2-4），並自行標出「路標國道3」、「監1
    、監2」等文字，經核固與109 年度交聲再字第6 號聲請再
    審案件非屬同一原因，係在原確定判決後始提出，而具有「
    未判斷資料性」，然該等照片不過係104年6月間之本案加油
    站出口處及加油島等處之GOOGLE街景圖，與本件案件並無相
    涉，聲請人執以認依上開街景圖，可知本案加油站照向出口
    處之監視器，有監1（位近於加油站後方圍牆處）及監2監視
    器，且監2監視器（位於出口近加油箱處）所拍攝之範圍，
    涵蓋加油站出口處及從出口處右轉後之中山路上行車狀況，
    若聲請人有如確定判決所認定在刮地痕前方「加油站出口處
    擦撞告訴人林筱棻機車、致告訴人機車重心不穩行進一段距
    離後在刮地痕起點處倒地刮滑地面及另告訴人潘群政人、車
    隨後倒地滑行」之事實經過，則除監1監視器外，尚應為監2
    監視器所拍錄下，且警員陳賢輝及加油站站長黃玉喜均稱不
    論出口或入口的監視器都沒有看到車禍發生，自應赴加油站
    勘驗該監視器可拍攝範圍並截取該監視器畫面以察明云云，
    亦顯然忽略原確定判決已詳敘綜合成大基金會之鑑定報告、
    道路交通事故現場圖、聲請人於105年1月13日填具屏東縣監
    理站違反道路交通管理事件陳述單中所自述：「本人於104.
    10.21早上7點30分加油站出來往屏東方向已行駛於慢車道中
    」等語（見偵查卷第28頁）及證人林筱棻、潘群政之說詞，
    而認「本院認為被告之車輛右轉後，在保養廠前（距離加油
    站出口處尚未達15公尺），其車輛左前側與告訴人林筱棻之
    機車發生輕微擦撞，告訴人林筱棻因而人車倒地，機車並向
    左前方滑行約20公尺，被告將其車輛停在保養廠及國光客運
    站前之人行道上觀看約五至十分鐘後離去等事實」（詳見原
    確定判決理由欄㈡⒍⒎）及上揭無從經由加油站之監視錄影畫
    面取得證據資料作為判斷諸節；況警員陳賢輝另已證稱:「
    没有看到兩人擦撞的畫面，因為那個監視器只有拍攝加油站
    裡面的畫面而己」、「我是調閱靠近加油箱那邊的監視器，
    我是調閱靠近出口的監視器畫面」等語（見原審卷82至90頁
    ），亦即警員陳賢輝所稱之監視器即為聲請人所稱監2之監
    視器，顯見縱有該監2之監視器，其亦是朝加油站內拍攝，
    而此核諸聲請人所提出上開加油站加油島台GOOGLE街景圖中
    標以監2監視器之圖像方向亦相符；又加油站站長黃玉喜亦
    證稱:「假使車禍發生地點在出口處，監視器一定會錄到」
    等語（見民事二審卷第71頁），是聲請人以非原確定判決所
    認定之地點及朝加油站裡面拍攝之監視器，認原確定判決採
    認證據有誤，亦難謂有據。從而，聲請人上揭提出之資料，
    無論單獨或與先前之證據綜合判斷，顯均不足以動搖原確定
    判決有關聲請人肇事致人傷害逃逸犯行所認定事實之基礎。
四、聲請人係屬醫療專業人士，又已70有餘，逢此刑罰，自身及
    其家人定當不捨，惟每個人都會從自己的角度及立場，認定
    所謂的正義，職司審判者，亦僅能善盡職責，謹慎依據法律
    ，認事用法。而綜合上述，本件聲請人據以聲請再審所提之
    理由，不論單獨或結合先前已經存在卷內之各項證據資料，
    予以綜合判斷，既均不足以推翻原確定判決所認事實之蓋然
    性，而使聲請人應受無罪、免訴、免刑或輕於原判決所認罪
    名之判決，核與刑事訴訟法第420 條第1 項第6 款、第3 項
    規定得聲請再審之要件不符，是聲請人所提再審及停止執行
    之聲請，自應認均無理由，應予駁回。
據上論斷，應依刑事訴訟法第434條第1項，裁定如主文。　　
中　　華　　民　　國　　111 　年　　1 　　月　　20　　日
                  刑事第五庭    審判長法  官  簡志瑩
                                      法  官  張盛喜
                                      法  官  陳美燕
以上正本證明與原本無異。
如不服本裁定應於送達後10日內向本院提出抗告狀。
中　　華　　民　　國　　111 　年　　1 　　月　　20　　日
                                      書記官  洪以珊